【裁判字號】    92,交易,460
【裁判日期】    921104
【裁判案由】    業務過失傷害
【裁判全文】
臺灣臺北地方法院刑事判決                        九十二年度交易字第四六○號
    公  訴  人  台灣台北地方法院檢察署檢察官
    被      告  甲○○原名廖.
    選任辯護人  張香堯律師
右列被告因業務過失致重傷害案件，經檢察官提起公訴（九十二年度偵字第一五二四
八號），被告於準備程序進行中就被訴事實為有罪之陳述，本院合議庭裁定由受命法
官獨任行簡式審判程序判決如左：
    主  文
甲○○從事業務之人，因業務上之過失傷害人致重傷，處有期徒刑伍月，如易科罰金
，以參佰元折算壹日。
    事  實
一、甲○○係受僱於明光食品有限公司之貨車司機，為從事駕駛業務之人，於民國九
    十二年三月二十八日下午四時許，駕駛車號Ｋ九—○八七五號自用小貨車，沿台
    北市○○街五十五巷北往南行駛，行經該巷與內江街之交岔路口欲左轉往東行駛
    ，本應注意汽車行駛時，駕駛人應注意車前狀況，並隨時採取必要之安全措施，
    而當時雖天雨，但日間有自然光線、路面無缺陷、無障礙物、視距良好，並無不
    能注意之情，竟於左轉前僅注意觀看右方內江街上之車輛動態，疏未注意適有乙
    ○○自與內江街五十五巷相對之巷內走出，乙○○未注意被告所駕駛之車甫自內
    江街五十五巷駛出欲左轉行駛之動態，且未依規定由該處一百公尺範圍內之行人
    穿越道穿越道路，即逕自從該處由南往東北方違規穿越內江街，甲○○疏未注意
    乙○○穿越道路之動態即起步左轉，於發現乙○○時因雙方距離已近，避煞不及
    ，將乙○○撞擊倒地，使乙○○受有左大腿及右臀挫傷、頭部外傷、胸部挫傷、
    骨盆及下背挫傷之傷害，及腰椎第四、五節脫位併神經症狀之重大難治傷害。甲
    ○○於肇事後未被有偵查犯罪職權之機關或公務員發覺前，即主動向據報到醫院
    處理之台北市政府警察局萬華分局交通分隊警員坦承肇事接受裁判。
二、案經乙○○訴請臺灣臺北地方法院檢察署檢察官偵查起訴，嗣由本院合議庭裁定
    由受命法官獨任進行簡式審判程序。
    理  由
一、訊據被告甲○○，對右揭犯罪事實於本院審理中已供承不諱，核與告訴人乙○○
    針對本件事故發生經過之陳述相符，並有道路交通事故現場圖、調查報告表、交
    通事故談話紀錄表、道路交通事故補充資料表、台北市政府警察局交通警察大隊
    交通事故分析研判表及現場照片等件在卷可資佐證。告訴人確因本件事故受有如
    事實欄所載之傷害，亦有台北市立和平醫院、長庚紀念醫院分別出具之診斷書附
    卷可稽，而告訴人因本件事故致腰椎第四、五節脫位，造成脊髓壓迫，兩腿乏力
    ，須靠助行器行走，堪認已達刑法第十條第四項第六款「於身體或健康有重大難
    治傷害」之重傷程度。
二、按汽車行駛時，駕駛人應注意車前狀況，隨時採取必要之安全措施，道路交通安
    全規則第九十四條第三項定有明文，被告為已考領駕照之駕駛人，對此實難諉稱
    不知。而依前開道路交通事故調查報告表所載，肇事當日雖天雨、但日間有自然
    光線、路面無缺陷、無障礙物、視距良好，並無使伊不能注意之情事，被告陳稱
    ：當日伊自內江街五十五巷口駛出前曾暫停約三秒鐘，先看左方有無人車，再轉
    頭向右邊看，看右方無來車方起步左轉；自伊將頭右轉觀察右方人車到起步左轉
    約有十五秒鐘；伊在轉彎前均未看見告訴人在馬路上行走，等轉頭過來時告訴人
    已在伊前方，伊係在轉彎途中以車頭撞到告訴人等語（本院九十二年十月二十一
    日審判筆錄參照），顯然被告於駕車自內江街五十五巷左轉內江街前，在該巷口
    因轉頭觀察右方來車，而疏未注意告訴人自與內江街五十五巷相對之巷口處穿越
    道路之動態，致在確認右方無來車後即逕自起步左轉，因而撞擊斜向橫越道路之
    告訴人，被告於左轉時顯有疏失，伊對本件車禍之發生為有過失甚明。另肇事地
    點前後一百公尺範圍內設有行人穿越道，此觀之卷附道路交通事故現場圖即明，
    且為告訴人所是認（本院九十二年十月二十一日審判筆錄第九頁參照），依據道
    路交通安全規則第一百三十四條第二款規定，行人本即不得在該地穿越道路。又
    內江街於肇事路段為西向東單行道，卷附道路交通事故現場圖有明確之記載，告
    訴人陳稱：事發前其自與內江街五十五巷相對之巷內走至內江街上，自該處斜著
    走橫越馬路；當時內江街五十五巷有好幾台車要轉彎出來，其知道內江街為單行
    道，且自內江街五十五巷出來的車子只能左轉等語（本院九十二年十月二十一日
    審判筆錄第八、九頁參照），則其由南往東北方橫越內江街，通過內江街五十五
    巷口時，當可預期有車輛自該巷內左轉內江街行駛，更應提高警覺，俟左右無來
    車再行通過，惟其明知內江街五十五巷內有車輛即將駛出，仍貿然橫越道路，其
    對本件事故之發生同有過失。台北市車輛行車事故鑑定委員會對本件事故之肇因
    ，亦判定被告及告訴人分別具有左轉疏忽及涉嫌穿越道路未注意來往車輛之過失
    ，有該會九十二年七月九日北鑑審字第○九二三○二○四八○○號鑑定意見書在
    卷足憑（偵卷第十九至第二十一頁參照）。又被告之過失行為與告訴人因本件事
    故所受重傷害間，有相當因果關係。綜上，本件事證明確，被告過失犯行洵堪認
    定。
三、被告為貨車司機，為從事駕駛業務之人，其因駕駛過失致告訴人受重傷，核其所
    為，係犯刑法第二百八十四條第二項後段業務過失致重傷害罪（起訴書僅載起訴
    法條為刑法第二百八十四條第二項，到庭實行公訴之公訴人於本院審理時當庭補
    充起訴法條為同法第二百八十四條後段之業務過失致重傷害罪）。被告於肇事後
    未被有偵查犯罪職權之機關或公務員發覺前，即主動向據報到醫院處理之台北市
    政府警察局萬華分局交通分隊警員坦承肇事，有警製自首調查表附卷可參，為對
    於未發覺之罪自首而接受裁判，應依刑法第六十二條前段規定減輕其刑。爰審酌
    被告之過失情節雖難謂輕微，但告訴人對事故之肇致亦有過失、告訴人因此事故
    受傷嚴重、被告犯後坦承犯行，態度尚稱良好，惟迄未就民事賠償問題與告訴人
    和解等各項情狀，量處如主文所示之刑，並諭知易科罰金之折算標準，以資懲儆
    。
據上論斷，依刑事訴訟法第二百七十三條之一第一項、第二百九十九條第一項前段，
刑法第二百八十四條第二項後段、第六十二條前段、第四十一條第一項前段，罰金罰
鍰提高標準條例第一條前段、第二條，判決如主文。
本案經檢察官蔡秋明到庭執行職務
中      華      民      國      九十二      年     十一     月    四    日
                                      臺灣臺北地方法院交通法庭
                                          法  官  陳婷玉
右正本證明與原本無異。
如不服本判決，應於判決送達後十日內，向本院提出上訴狀。
                                          書記官  陳弘文
中      華      民      國      九十二      年     十一     月    四    日
附錄本案所犯法條全文：
中華民國刑法第二百八十四條
(過失傷害罪)
因過失傷害人者，處六月以下有期徒刑、拘役或五百元以下罰金，致重傷者，處一年
以下有期徒刑、拘役或五百元以下罰金。
從事業務之人，因業務上之過失傷害人者，處一年以下有期徒刑、拘役或一千元以下
罰金，致重傷者，處三年以下有期徒刑、拘役或二千元以下罰金。


司法院資訊處製作；財團法人民間司法改革基金會備份。
